【裁判字號】    97,抗,701
【裁判日期】    970509
【裁判案由】    假處分
【裁判全文】
臺灣高等法院民事裁定                   97年度抗字第701號
抗  告  人  中央電影事業股份有限公司
法定代理人  乙○○
相  對  人  庚○○
相  對  人  台北富邦銀行股份有限公司龍山分行
法定代理人  甲○○
相  對  人  合作金庫商業銀行西門分行
法定代理人  戊○○
相  對  人  上海商業儲蓄銀行龍山分行
法定代理人  丙○○
相  對  人  香港商香港上海匯豐商業銀行股份有限公司
法定代理人  辛○○Alist.
相  對  人  安泰商業銀行股份有限公司
法定代理人  己○○
相  對  人  台中商業銀行台北分行
法定代理人  丁○○
上列當事人間假處分事件，抗告人對於中華民國97年3月12日臺
灣士林地方法院97年度裁全字第324號所為裁定提起抗告，本院
裁定如下：
    主  文
原裁定廢棄。
抗告人以新臺幣貳佰萬元為相對人供擔保後，禁止相對人庚○○
於抗告人中央電影事業股份有限公司完成董事長變更登記前，以
中央電影事業股份有限公司董事長之名義對第三人為意思表示或
受意思表示，或召集董事會議。相對人台北富邦銀行股份有限公
司龍山分公司、合作金庫商業銀行西門分行、上海商業儲蓄銀行
龍山分行、香港商香港上海匯豐商業銀行股份有限公司、安泰商
業銀行股份有限公司、台中商業銀行台北分行對於抗告人所開立
如附表所示帳戶，應由乙○○行使中央電影事業股份有限公司董
事長之職權。
聲請及抗告費用由相對人負擔。
    理  由
一、查中華商業銀行於97年3 月29日由香港商香港上海匯豐銀行
    股份有限公司概括承受其資產、負債及營業（不含保留資產
    與保留負債），有金管會公告、經濟部公司登記查詢系統可
    稽；又銀行營業部並無當事人能力，抗告人於原審聲請狀所
    載之相對人中華商業銀行營業部、安泰商業銀行營業部均無
    當事人能力，抗告人於提起本件抗告後，將相對人中華商業
    銀行營業部法定代理人黃丕世更正為香港商香港上海匯豐商
    業銀行股份有限公司（下稱匯豐銀行）法定代理人辛○○（
    Alistair  Currie）；相對人安泰商業銀行營業部法定代理
    人黃正隆更正為安泰商業銀行股份有限公司（下稱安泰銀行
    ）法定代理人己○○，核無不合，應予准許，先予敘明。
二、原裁定意旨略以：「(一)相對人庚○○部分：聲請人（即本件
    之抗告人）主張其與相對人庚○○就聲請人與乙○○間是否
    有委任關係存在有所爭執，且相對人庚○○有以聲請人董事
    長名義行使聲請人董事長職權之情事，為防止造成聲請人重
    大損害，故請求於其完成董事長變更登記前，禁止相對人庚
    ○○以聲請人公司董事長之名義對第三人為意思表示或受意
    思表示，或召集董事會，固據其提出相對人庚○○所製作之
    『取消授權聲明書』為證，然觀諸該聲明書之內容，僅相對
    人庚○○以其個人名義，向台北富邦銀行龍山分行表示取消
    其原對乙○○之相關授權，未見有何以聲請人董事長身分自
    居而行使聲請人董事長職權之意思，是聲請人所提之上開聲
    明書，顯無法釋明相對人庚○○有其所指行使聲請人董事長
    職權之情事；況參以相對人庚○○於97年2 月12日之陳述意
    見狀，非但未主張其始為聲請人之真正法定代理人，並澄清
    前開取消授權聲明書非以聲請人董事長之身分所為，難認相
    對人庚○○有行使聲請人董事長職權之行為或跡象。故聲請
    人未能釋明相對人庚○○有行使聲請人董事長職權，自難認
    如未予禁止相對人庚○○以聲請人董事長之名義，對第三人
    為意思表示或受意思表示或召集董事會，將有何發生重大損
    害或急迫危險或其他相類情形之虞，亦欠缺必要性，本件假
    處分之聲請，自不應准許。(二)相對人台北富邦銀行龍山分行
    、合作金庫商業銀行西門分行、上海商業儲蓄銀行龍山分行
    、匯豐銀行、安泰銀行、台中商業銀行台北分行部分：聲請
    人雖主張其與上開相對人就聲請人與乙○○間是否有委任關
    係存在有所爭執，然並未提出任何得即時調查之證據，且系
    爭取消授權聲明書，亦僅為相對人庚○○之單方聲明，並無
    任何受文銀行之回覆意見，自難認聲請人已釋明其與相對人
    間有何爭執之法律關係存在，顯不具備聲請定暫時狀態假處
    分之要件，故此部分之假處分聲請，亦應駁回。」等語。
三、抗告意旨略以：「(一)相對人庚○○部分：附表所示之各帳戶
    ，乃抗告人開立於相對人台北富邦銀行龍山分行等之存款帳
    戶，係由抗告人與渠等金融機構簽立乙種活期存款戶或甲種
    活期存款戶，上開帳戶之法定代理人印章變更或終止授權，
    均應係由抗告人法定代理人方得為之，故相對人庚○○行使
    抗告人董事長職權，應非以其是否有表明為抗告人法定代理
    人名義而定，而應以該終止授權之行為是否為抗告人之董事
    長才有權為之，作為認定相對人庚○○有無行使抗告人董事
    長職權之標準。因此抗告人所提相對人庚○○所製作之『取
    消授權聲明書』，即已釋明庚○○行使抗告人董事長之職權
    ，且就相對人庚○○就抗告人與乙○○間是否有委任關係存
    在之爭執法律關係提供可即時調查之證據。又因抗告人聲請
    公司變更登記需耗費相當時日，短期內尚無法完成變更登記
    ，然相對人庚○○卻利用目前抗告人公司登記之董事長仍為
    其名義，向相對人台北富邦龍山分行等金融機構終止授權，
    致相對人台北富邦龍山分行等銀行，紛紛告知仍應以原約定
    印鑑即抗告人公司之印鑑與相對人庚○○之印章辦理存提，
    並表示禁止抗告人使用乙○○董事長之印章存取款，造成抗
    告人無法動支相關資金，使抗告人無法使用所如原裁定附表
    所示帳戶，前已造成抗告人因融資貸款無法正常繳付產生違
    約金之損害，及無法支付營運所需款項、營業稅款、員工薪
    資，甚至使抗告人前已簽發之支票將面臨存款不足而退票之
    重大損害，顯將造成無法回復之損害等急迫危險。因而具有
    禁止相對人庚○○繼續行使抗告人董事長之職權，及有使抗
    告人現任董事長乙○○對相對人台北富邦龍山分行等金融機
    構行使權利之必要。(二)相對人台北富邦銀行龍山分行、合作
    金庫商業銀行西門分行、上海商業儲蓄銀行龍山分行、匯豐
    銀行、安泰銀行、台中商業銀行台北分行部分：相對人庚○
    ○所製作之取消授權聲明書並未送達抗告人，系爭取消聲明
    書係由抗告人之往來銀行傳真予抗告人，並口頭告知因由經
    濟部之商工登記資料公示查詢系統，抗告人目前登記之代表
    人仍為庚○○，將依照原約定印鑑（即原留抗告人公司印鑑
    與相對人庚○○之印章）辦理，僅有相對人合作金庫商業銀
    行西門分行與台中商業銀行台北分行發函回覆拒絕配合辦理
    ，其餘金融機構僅口頭回覆，原法院如認相對人台北富邦銀
    行西門分行等金融機構對於抗告人與乙○○間是否有委任關
    係存否之爭執尚應調查，應依民事訴訟法第538條， 請相對
    人台北富邦銀行西門分行等金融機構陳述意見，即可查明，
    非無得即時調查之證據，原裁定駁回之理由顯有未洽。綜上
    ，抗告人聲請定暫時狀態假處分之請求事項，均係有爭執之
    法律關係，且為防止發生重大損害或避免急迫之危險或有其
    他相類之情形，而有必要定暫時狀態假處分之必要，原裁定
    未予詳查，逕駁回抗告人聲請，實有不當，爰求為廢棄原裁
    定，並准予抗告人供擔保後，准予抗告人如主文所示之假處
    分等語。
四、按民事訴訟法第五百三十八條規定：「於爭執之法律關係，
    為防止發生重大之損害或避免急迫之危險或有其他相類之情
    形而有必要時，得聲請為定暫時狀態之處分。」又債權人聲
    請定暫時狀態之處分，依同法第五百三十八條之四準用第五
    百三十三條再準用第五百二十六條規定，應就其請求及假處
    分之原因加以釋明，且兩者缺一不可。前開釋明如有不足，
    而債權人陳明願供擔保或法院認為適當者，法院始得定相當
    之擔保，命供擔保後為假處分。而所謂「爭執之法律關係，
    有定暫時狀態之必要者」，係指因避免重大損害或其他情事
    ，有就爭執之法律關係，定暫時狀態之必要而言。此必要之
    情事即為假處分之原因，苟由聲請假處分之人提出相當證據
    以釋明其存在，即有就爭執之法律關係定暫時狀態之必要。
    又「假處分僅為保全強制執行方法之一種；故苟合於上開假
    處分條件，並經債權人敘明假處分之原因存在，法院即得為
    准許假處分之裁定。至於主張之實體上理由，是否正當，乃
    屬本案問題，非假處分裁判中所能解決。」（最高法院二十
    年抗字第五號判例參照）。
五、經查，抗告人主張抗告人前任董事長即相對人庚○○於96年
    7月29日辭去董事職務，抗告人乃於同年7月31日召開臨時董
    事會推選乙○○為董事長。然相對人庚○○竟於抗告人辦理
    董事長變更登記期間，於97年1 月15日行使抗告人董事長之
    職權，對抗告人往來銀行即相對人台北富邦銀行龍山分行等
    銀行終止授權抗告人現任董事長乙○○對附表之銀行帳戶行
    使權利，造成抗告人無法支付營運所需款項、營業稅款、員
    工薪資、融資貸款等，抗告人前所簽發之支票亦將面臨存款
    不足而遭退票之重大損害，如不及時阻止相對人庚○○此違
    法行為，恐將造成抗告人難以回復之重大損害，故有禁止相
    對人庚○○繼續行使聲請人董事長職權及使其餘相對人銀行
    對於抗告人所開立如附表所示帳戶，應由乙○○行使抗告人
    董事長之職權之必要，並提出相對人庚○○解任書、阿波羅
    投資股份有限公司指派書、抗告人臨時董事會議議事錄、相
    對人庚○○之「取消授權聲明書」、相對人安泰銀行96年11
    月26日授信通知書、 中華商業銀行96年4月11日中銀營字第
    0153號核貸通知、 合庫商業銀行西門分行97年1月24日合金
    西存字第0970000296號函、相對人台中商業銀行臺北分行97
    年1月18日中台北字第09709200021號函、安信商務法律事務
    所97年1月16日安信（97）字第004號函等可稽，足見抗告人
    除釋明相對人庚○○非抗告人法定代理人而行使抗告人董事
    長之職權，及其餘相對人銀行有因此而禁止抗告人使用現任
    董事長乙○○之印章對附表之銀行帳戶行使權利外，亦釋明
    為防止相對人庚○○行使抗告人董事長之職權及為防止其餘
    相對人銀行對於抗告人所開立如附表所示帳戶，不准乙○○
    行使抗告人董事長之職權，而有發生重大損害及避免急迫危
    險而有必要定暫時狀態假處分之原因，應認抗告人已就聲請
    假處分之請求及假處分之原因加以陳明，並提出上開證據以
    供釋明，雖釋明有所不足，惟抗告人已陳明願供擔保以補釋
    明之不足，其請求自應准許。
六、相對人庚○○於原審雖具狀陳稱：系爭「取消授權聲明書」
    是以其個人名義為之，並未行使抗告人董事長之職權；其前
    基於96年7 月31日推選乙○○為董事長之董事會決議而授權
    乙○○代為處理抗告人於第三人所開帳戶為存取款事務云云
    （見相對人庚○○97年2月12日陳述意見狀第4、5頁）。 惟
    查依上開銀行之函件，均已明確表示，確因相對人庚○○系
    爭取消授權聲明書，而不同意上訴人就系爭帳戶為存取款事
    務。況如非因相對人庚○○現仍登記為抗告人之法定代理人
    ，銀行豈可能因相對人庚○○個人名義之系爭取消授權聲明
    書而不同意抗告人提領自己帳戶內之存款？足見相對人庚○
    ○所為系爭取消授權聲明書實質上應已行使抗告人董事長之
    職權，相對人庚○○執此抗辯，即非可採。至於相對人庚○
    ○於原審所指抗告人於96年7 月31日推選乙○○為董事長之
    董事會決議是否有效，仍在法院訴訟中，乙○○是否為抗告
    人合法之董事長，顯有疑義等語，核均屬實體上問題，非本
    件假處分程序中所能解決，相對人庚○○執此辯稱其所為「
    取消授權聲明書」係為避免抗告人損害發生之合法行為，並
    無假處分之必要云云，即非可採。爰審酌本件禁止相對人庚
    ○○行使抗告人董事長之職權，因相對人庚○○對於自己確
    已辭去抗告人董事長職務之事實並不爭執，則本件假處分，
    顯不足造成相對人庚○○重大損害，而其餘相對人銀行因不
    准抗告人使用現任董事長乙○○之印章對附表之銀行帳戶行
    使權利，則會導致抗告人無法支付營運所需款項、營業稅款
    、員工薪資、融資貸款等及抗告人前所簽發之支票亦將面臨
    存款不足而遭退票之重大損害，惟系爭帳戶既係抗告人名義
    所開立，縱乙○○是否為董事長仍有爭議，然無論如何仍屬
    抗告人名義所提領，亦不足造成相對人銀行有何重大損害等
    一切情狀，酌定抗告人以新臺幣二百萬元供擔保後，禁止相
    對人庚○○於抗告人完成董事長變更登記前，以抗告人公司
    董事長之名義對第三人為意思表示或受意思表示，或召集董
    事會議。其餘相對人銀行對於抗告人所開立如附表所示帳戶
    ，應由乙○○行使中央電影事業股份有限公司董事長之職權
    。原法院駁回抗告人之聲請，實有違誤。抗告意旨指摘原裁
    定不當，求予廢棄，為有理由，應由本院將原裁定廢棄，酌
    定抗告人應供擔保之金額，並准許抗告人假處分之聲請。
七、據上論結，本件抗告為有理由，爰裁定如主文。
中    華    民    國    97    年    5     月    9     日
                    民事第十庭
                        審判長法  官  黃豐澤
                              法  官  吳光釗
                              法  官  蕭艿菁
正本係照原本作成。
本裁定除以適用法規顯有錯誤為理由，並經本院許可外，不得再
抗告。如提起再抗告，應於收受後10日內委任律師為訴訟代理人
向本院提出再抗告狀。並繳納再抗告費新台幣１千元。
中    華    民    國    97    年    5     月    12    日
                              書記官  王秀雲


司法院資訊處製作；財團法人民間司法改革基金會備份。
